【裁判字號】    89,訴,282
【裁判日期】    891127
【裁判案由】    偽造有價證券等
【裁判全文】
臺灣士林地方法院刑事判決            八十九年度訴字第二八二號
    公  訴  人  臺灣士林地方法院檢察署檢察官
    被      告  丙○○
右列被告因偽造文書等案件，經檢察官提起公訴（八十九年度偵字第四０００號），
本院判決如左：
    主  文
丙○○行使偽造私文書，足以生損害於他人，累犯，處有期徒刑陸月。
票號0000000支票上偽造之「林志加」署押壹枚沒收。
    事  實
一、丙○○曾於民國八十四年間因恐嚇罪，經本院判處有期徒刑三月確定，並於八十
    四年十一月十一日易科罰金執行完畢。猶不知悔改，於八十八年四月二十二日晚
    間在台北市○○街某處打牌時，自綽號「小陳」之不詳姓名男子取得票號000
    0000號、發票人甲○○、發票日八十八年四月二十四日、面額新台幣（下同
    ）三萬三千五百元、付款人台灣省合作金庫基隆支庫之支票（為甲○○所有之空
    白支票，於八十八年三月二十一日晚間六時二十分在基隆市○○路三十二號三樓
    失竊後，遭人偽造完成支票內容）。嗣因「小陳」未依約以現金換回支票，丙○
    ○乃懷疑支票之來源有問題恐無法兌現。詎丙○○竟因不甘受「小陳」欺騙，意
    圖為自己不法之所有，於同年四月二十四日下午前往台北市○○○路○段七十二
    號，向乙○○經營之偉鼎通訊公司購買共值九千三百元之國際牌行動電話乙支及
    遠傳牌行動電話易付卡乙張，並向乙○○佯稱其姓名為林志加，其先以上開支票
    支付貨款，日後再以現金換回支票。丙○○為取信乙○○，並於支票背面上偽造
    「林志加」之署押乙枚以為背書，且書寫虛偽之地址及國民身分證號碼後，將上
    開支票交給乙○○，足以生損害於林志加，並使乙○○陷於錯誤，將上開行動電
    話及電話易付卡交予丙○○。嗣該支票遭到退票，乙○○始知受騙。
二、案經基隆市警察局移請台灣基隆地方法院檢察署呈請台灣高等法院檢察署令轉台
    灣士林地方法院檢察署檢察官偵查起訴。
    理  由
一、訊據被告坦承右揭事實不諱，核與被害人乙○○指訴之情節相符，並有支票影本
    在卷可憑。被告罪證明確，犯行堪以認定。
二、核告所為，係犯刑法第三百三十九條第一項之詐欺取財罪、第二百十六條、第二
    百十條之行使偽造私文書罪。又被告在支票背面偽造「林志加」之署押以為背書
    ，在票據法上係表示對支票負擔保付款責任之意思，為法律規定之文書，應成立
    偽造私文書罪。被告偽造私文書而後行使，偽造之低度行為應為行使之高度行為
    所吸收，不另論罪。又被告行使偽造私文書罪與詐欺二罪間，有方法與結果之牽
    連關係，應從較重之行使偽造私文書罪處斷。又被告有事實欄所載犯罪科刑及刑
    之執行情形，有台灣高等法院被告全國全案紀錄表在卷可稽，其於五年以內，再
    犯本件有期徒刑以上之罪，為累犯，應依法加重其刑。爰審酌被告犯罪之動機、
    目的、手段，及其品性、生活狀況、智識程度、犯罪所生之損害，及犯後已賠償
    被害人乙○○之損失等一切情狀，量處如主文所示之刑。被告偽造之「林志加」
    署押，依法律規定，固應成立偽造私文書罪，但仍不失為偽造之署押，應依刑法
    第二百十九條之規定宣告沒收。
三、公訴意旨另認被告亦犯刑法第二百零一條第二項之行使偽造有價證券罪云云。惟
    按刑法第二百零一條第二項之罪以行為人明知所行使者係偽造之有價證券為要件
    。次按犯罪事實應依證據認定之，無證據不得推定其犯罪事實。又不能證明被告
    犯罪者，應諭知無罪之判決，刑事訴訟法第一百五十四條、第三百零一條第一項
    分別定有明文。次按事實之認定，應憑證據，如未能發現相當之證據，或證據不
    足以證明，自不能以推測或擬制之方法，以為裁判之基礎；又認定犯罪事實所憑
    之證據，無論直接或間接證據，其為訴訟上之證明，須達於通常一般之人均不致
    有懷疑，而得確信其為真實之程度者，始得據為有罪之認定，倘其證明尚未達到
    此一程度，而有合理之懷疑時，尚難作為有罪之認定基礎；又認定不利於被告之
    事實，須依積極證據，苟積極證據不足為不利於被告事實之認定時，即應為有利
    於被告之認定，更不必有何有利之證據；且認定犯罪事實應依證據，為刑事訴訟
    法所明定，故被告否認犯罪事實所持之辯解，縱屬不能成立，仍非有積極證據足
    以證明其犯罪行為，不能遽為有罪之認定；最高法院四十年台上字第八六號、七
    十六年台上字第四九八六號、三十年上字第八一六號、三十年上字第一八三一號
    判例意旨可資參照。訊據被告矢口否認其明知前開支票係偽造之支票，復查無任
    何證據可證明被告明知前開支票係偽造之支票，且本院亦無法排除被告係受綽號
    「小陳」之男子詐騙之可能性，依罪疑惟輕之原則，本應為無罪之諭知。惟因公
    訴人認被告此部分之犯行與前開有罪部分，有牽連犯之裁判上一罪之關係，爰不
    另為無罪之諭知，併此敘明。
據上論斷，應依刑事訴訟法第二百九十九條第一項前段，刑法第三百三十九條第一項
、第二百十六條、第二百十條、第四十七條、第五十五條、第二百十九條，罰金罰鍰
提高標準條例第一條，判決如主文。
本案經檢察官劉異海到庭執行職務。
中      華      民      國      八十九      年    十一  月    二十七    日
        臺灣士林地方法院刑事第二庭
                                        法  官  楊  智  勝
右正本證明與原本無異。
如不服本判決，應於判決送達後十日內，向本院提出上訴狀。
                                        書記官  曾  韻  蒔
中      華      民      國      八十九      年    十一  月     三十     日
附錄本案論罪科刑法條全文
刑法第三百三十九條第一項
意圖為自己或第三人不法之所有，以詐術使人將本人或第三人之物交付者，處五年以
下有期徒刑、拘役或科或併科一千元以下罰金。
刑法第二百十九條
偽造之印章、印文或署押，不問屬於犯人與否，沒收之。
刑法第二百十六條
行使第二百十條至第二百十五條之文書者，依偽造、變造文書或登載不實事項或使登
載不實事項之規定處斷。
刑法第二百十條
偽造、變造私文書，足以生損害於公眾或他人者，處五年以下有期徒刑。


司法院資訊處製作；財團法人民間司法改革基金會備份。
